【裁判字號】    91,訴,545
【裁判日期】    921128
【裁判案由】    妨害自由等
【裁判全文】
台灣士林地方法院刑事判決                          九十一年度訴字第五四五號
    公  訴  人  台灣士林地方法院檢察署檢察官
    被      告  乙○○
右列被告因傷害等案件，經檢察官提起公訴（九十一年度偵續字第一○四號），本院
判決如左：
    主  文
乙○○無罪。
    理  由
一、本件公訴意旨略以：被告乙○○係甲○○（業經台灣高等法院以九十一年度上易
    字第二○六八號判處有期徒刑三月確定）與丁○之子，於民國八十九年五月五日
    上午十一時許，因其母親丁○離家出走，遂駕駛車號ＢＮ─三九一八號自小客車
    搭載其父甲○○，前往台北縣三芝鄉興華村田心子十九之三號告訴人即丁○之姊
    丙○○、姊夫戊○○經營之工廠，詢問丁○下落，被告與甲○○一同進入該址後
    ，因雙方一言不合，戊○○便用人力平台車撞向甲○○，為其閃開後，戊○○右
    手即舉起鐵鎚作勢，被告與甲○○竟基於共同傷害之犯意，分由被告拉住丙○○
    ，以強暴手段控制丙○○之行動自由，而甲○○即趨前以右手抓住戊○○右臂，
    戊○○亦基於傷害犯意，以左手毆擊甲○○右臂，甲○○則以左手毆擊戊○○臉
    部，因而分別導致甲○○受到右上臂瘀腫三乘三公分與右手臂瘀腫二乘二公分之
    傷害，戊○○受有鼻樑挫傷、右側前臂擦傷六乘○‧二公分等傷害，丙○○見二
    人互毆，遂自甲○○背後拉扯、搥打甲○○（未成傷），並大呼救命，甲○○放
    開戊○○後，用手推倒丙○○，致丙○○撞上工作台，受有左側上眼皮撕裂傷一
    乘○‧三乘○‧三公分、右眉毛部撕裂傷○‧五乘○‧三乘○‧三公分等傷害，
    戊○○趁機自後方跑出工廠報警，甲○○見狀與被告共駕前開自小客車逃離，因
    認被告涉有刑法第二百七十七條第一項傷害、第三百零二條第一項剝奪人之行動
    自由罪嫌。
二、公訴人認被告涉犯右揭罪嫌，無非係以告訴人戊○○、丙○○及證人林潘妲、丁○之證述為其論據。然訊之被告堅詞否認有之犯行，辯稱：伊僅駕車載送父親甲○○抵告訴人二人住處，伊未進入告訴人丙○○、戊○○上開住處內，更無告訴
    人等所指與甲○○共同傷害告訴人等或妨害丙○○自由之犯行等語，資為抗辯。
三、按犯罪事實應依證據認定之，無證據不得推定其犯罪事實；不能證明被告犯罪者
    ，應諭知無罪之判決，刑事訴訟法第一百五十四條、第三百零一條第一項分別定
    有明文。又事實之認定，應憑證據，如未能發現相當證據，或證據不足以證明，
    自不能以推測或擬制之方法，為裁判基礎（最高法院四十年台上字第八六號判例
    參照）。認定犯罪事實，所憑之證據，雖不以直接證據為限，間接證據亦包括在
    內，然無論直接或間接證據，其為訴訟上之證明，須於通常一般之人均不致有所
    懷疑，而得確信其為真實之程度者，始得據之為有罪之認定，倘其證明尚未達到
    此一程度，而有合理之懷疑存在時，即無從為有罪之認定（最高法院七十六年台
    上字第四九八六號判例可資參照）。再者，告訴人之指訴，係以使被告受刑事訴
    追為目的，是其陳述是否與事實相符，仍應調查其他證據，以資審認（最高法院
    五十二年度台上字第一三○○號判例要旨參照）。
四、經查：
（一）告訴人丙○○於八十九年五月五日即案發日下午二時四十分許至台北縣警察局
      淡水分局興華派出所報警，並指訴被告進入上址犯罪稱：「．．甲○○與其子
      乙○○到我們廠內不分青紅皂白就先朝我先生毆打，我看到當時他們來意不善
      正準備打電話報警時，其子乙○○以手限制我不讓我打電話，接著甲○○就手
      握鐵管朝我左方臉部打過來．．現場動手打人之行為均是甲○○所作，．．其
      子乙○○與其一起進入但未出手傷人．．另還有持刀阻止我打電話報警．．」
      等語（詳見八十九年度偵字第五五八五號第十二頁、第十三頁）。而告訴人戊○○於同月二十二日下午五時初至同一派出所接受詢問時則稱：「甲○○直接
      走進工廠，不說話，手握鐵條朝我頭部、手部毆打，另一手持刀子，當我跑出
      工廠到鄰居家打電話報警後，看到他開車逃走，．．，證人林潘妲當時被柱子
      檔住未看到」等語（詳見八十九年度偵字第五五八五號第七頁），同日下午十
      時二十一分警訊中，復稱「甲○○．．而且他是一看到我甚至連和他說話的機
      會都沒，有就已飽受他拳打腳踢及鐵棍毆傷．．因為我在工作手上剛好握有鐵
      鎚」等語，告訴人戊○○係直接被毆，受害最深之人，其警訊時竟始終未曾一
      字述及被告在場之情狀，有違常理。且與告訴人丙○○前揭指訴「甲○○與其
      子乙○○到我們廠內不分青紅皂白就先朝我先生毆打」、「我看到當時他們來
      意不善正準備打電話報警時，其子乙○○以手限制我不讓我打電話，接著甲○○就手握鐵管朝我左方臉部打過來」等語並不一致，且與告訴人丙○○、戊○○二人嗣後於八十九年六月二十七日、七月十七日具狀同詞指述稱：「．．丙○○發現被告甲○○與他兒子乙○○悄悄進入工廠，兩人各手握一根黑色短鐵
      棒．．丙○○趕緊『走過去』告訴戊○○志興他們來了．．戊○○頭一抬看到
      甲○○父子．．戊○○．．被打到眼睛，甲○○隨後又從褲子後面的口袋抽出
      一把刀，他兒子乙○○『馬上』一手緊抓住丙○○的手臂，把她架開．．丙○○．．掙脫不開，直喊放開我，我要打電話報警．．」等語（詳見八十九年度
      偵字第五五八五號第四十八頁、九十年度他字第一七三號第二十六頁），及告
      訴人丙○○於八十九年十二月十五日、九十年六月二十八日檢察官偵查中復供
      稱：「甲○○打我，但乙○○拿小鐵棒押著我，甲○○有拿刀追殺凌雲，我告
      訴乙○○若你父殺人會被關，叫他放開我，他就放開我，我正要打電話報警，
      他們父子就回來，問我：『阿滿在哪裡？』，我說不知道，甲○○就打我左眼
      ，又問我一次，又打我右眼，眼鏡也打斷了」、「他（指被告）看他父親拿刀
      出來，他就抓住我，他一手抓住我，一手拿鐵棒，讓甲○○打戊○○」等語（
      詳見八十九年度偵字第五五八五號第六十四頁、九十年度他字第一七三號第九
      頁），亦非一致，則告訴人二人各自或分別前後陳詞既屬不同，已難信渠二人
      之指訴確為事實。
（二）證人即告訴人二人所僱用，於告訴人戊○○遭甲○○毆打時，惟一在場之人林
      潘妲於八十九年五月五日即案發日下午五時三十分許之警訊中，陳稱：「．．
      我看到甲○○父子直接走進工廠內，裡面不知道說什麼，就看他（即甲○○）
      毆打丙○○，之前並拿刀恐嚇我不可報案，並毆打丙○○頭部，而戊○○在後
      面被打我未看到，（甲○○使用何物毆打？）我看不清楚是何物」等語（詳見
      八十九年度偵字第五五八五號第八頁），其中亦未提及被告如何妨害告訴人丙○○自由，或如何傷害告訴人戊○○。其嗣於檢察官訊問中固陳稱：「我有看
      到他（指甲○○）和他兒子進來走到後面，我後來就聽到老闆娘喊救命，看到
      年輕的將老闆娘抓住，老闆娘叫我打電話報警」、「我看到．．乙○○抓住老
      闆娘，我聽到老闆娘喊救命」、「（妳看到老闆娘被壓制的情形如何？）是少
      年人從後面雙手抱住（當時少年人手中有無何物？）我沒有看到，．．．，較
      老的是先出去，然後進來再打。打的時候，乙○○已經沒有被少年人壓制，少
      年人跑到哪裡去也沒有看到，乙○○是要到桌子找電話報警時，被較老的揮兩
      拳，當時沒有看見少年人」、「他們二人進來時，我沒有注意看他們，後來我
      聽到老闆娘喊救命，．．我看到那個少年的架著老闆娘，我聽老闆娘喊救命，
      要我去報警」、「見他們（指被告父子）入內，．．，丙○○喊救命，見乙○○拉住丙○○（雙手）（站在一旁拉住）等語（詳見八十九年度偵字第五五八
      五號第二十六頁、九十年度他字第一七三號第三十四頁、第三十八頁、第四十
      頁、第四十四頁、九十一年度偵續字第一○四號第二十二頁），然其證詞與告
      訴人二人前揭陳述情節完全不符，亦非可信。
（三）再針對告訴人二人指訴被告犯罪之關鍵性問題，即被告如何抓住告訴人丙○○
      之動作乙節，告訴人丙○○於前揭八十九年五月五日警訊中供稱：「以手限制
      我不讓我打電話」，其中並未提及被告「持有黑色短鐵棒」，亦未指訴係「以
      該短鐵棒押住或架住」告訴人丙○○。然而告訴人二人於同年六月二十七日、
      七月十七日所提告訴狀：「甲○○與他兒子乙○○．．各手握一根黑色短鐵棒
      ．．，甲○○隨後又從褲子後面的口袋抽出一把刀，他兒子乙○○馬上一手緊
      抓住丙○○的手臂，把她架開．．丙○○．．掙脫不開，直喊放開我，我要打
      電話報警．．」等語（詳見前揭八十九年度偵字第五五八五號第四十八頁、九
      十年度他字第一七三號第二十六頁），其中提到被告手握短鐵棒，一手緊抓住
      告訴人丙○○手臂，但是否「以該短鐵棒架住」告訴人丙○○，則語焉不詳。
      告訴人丙○○於八十九年十二月十五日、九十年六月二十八日偵查中分別供稱
      ：「乙○○『拿小鐵棒押著我』」、「他（指被告）一手抓住我，一手拿鐵棒
      ，讓甲○○打戊○○」等語（詳見前揭八十九年度偵字第五五八五號第六十四
      頁、九十年度他字第一七三號第九頁）。告訴人二人於九十年一月十日共同提
      出聲請狀，狀內復記載稱：「．．於甲○○毆打告訴人戊○○時，由乙○○『
      持黑色短鐵棒架住』告訴人丙○○」等語（詳見九十年度他字第一七三號第三
      頁）。然而，告訴人戊○○嗣於九十年五月四日本院九十年易字第一三○號調
      查時則陳稱「從正背後架住我太太（即丙○○）」、「我看到乙○○用雙手抓
      我太太的手由後面推，一手抓住手臂，一手環住腰」等語，告訴人丙○○於同
      一庭期調查時則稱「乙○○正面抓住我，一手抓住我，一手拿鐵棒」、「（辯
      護人問：乙○○如何抓著你？）一直都是保持面對面之姿勢，沒有改變」等語
      （詳見本院九十年易字第一三○號審理卷第三十頁背面、第三二頁背面、第三
      三頁背面），對此重要關鍵性問題，告訴人戊○○、丙○○指訴內容前後不一
      ，且針對被告如何抓人，告訴人二人於九十年五月四日本院調查時所指抓人方
      向完全相反，告訴人二人指訴內容確有重大瑕疵。另證人林潘妲於九十年五月
      三十一日本院調查時證稱：「（妳看到老闆娘被壓制的情形如何？）是少年人
      從後面雙手抱住（當時少年人手中有無何物？）我沒有看到」等語（詳見本院
      九十年易字第一三○號審理卷第八十七頁），其所證被告妨害告訴人丙○○自
      由之動作，亦與告訴人二人所述不一致。
（四）另按，犯罪事實應憑有證據能力之證據認定之；證人以聞自原始證人在審判外
      之陳述作為內容之陳述，純屬傳聞之詞，其既未親自聞見或經歷其所陳述之事
      實，法院縱令於審判期日對其訊問，或由被告對其詰問，亦無從擔保其陳述內
      容之真實性；又因原始證人非親自到庭作證，法院無從命其具結而為誠實之陳
      述，亦無從由被告直接對之進行詰問，以確認該傳聞陳述之真偽，殊有違事實
      審法院之證據調查應採直接主義及刑事訴訟法第一百六十六條之立法原意，尤
      有害於被告依憲法第八條第一項正當法律程序所保障之對質及詰問權暨第十六
      條訴訟基本權所保障之防禦權，故應認證人之傳聞證言不具證據能力，不得以
      之作為認定犯罪事實之依據，最高法院八十七年台上字第三四七三號判決採同
      一見解。查證人即被告之母丁○於九十一年八月十三日於檢察官偵查時固曾證
      稱：「（問：八十九年五月五日甲○○帶兒子乙○○至告訴人處，此事是否知
      情？）事後丙○○告知此事，．．，我有問兒子此事，兒子告知他當時有抓住
      丙○○讓甲○○打」云云（詳見九十一年度偵續字第一○四號第四十四頁反面
      ），然案發當時證人丁○正在花蓮，其不在場，證人丁○係事後以電話與被告
      交談瞭解情況乙情，亦為證人丁○所陳述在卷，且為告訴人二人所不爭執，證
      人丁○之前述供詞係屬傳聞供述，揆諸前揭說明，不得以之作為認定犯罪事實
      之依據亦明。
（五）綜上所述，告訴人二人之指訴及證人林潘妲之證述有重大瑕疵，無法採信，證
      人丁○所證，復為傳聞證據，不得作為認定犯罪事實之證據，告訴人二人指訴
      被告抓住告訴人丙○○，妨害告訴人丙○○之自由及為甲○○傷害犯行之共同
      正犯，並不可採，本院九十一年度易字第五四五號、台灣高等法院九十一年度
      上易字第二○六八號判決亦均為相同認定，有判決二件在卷可稽。此外，復查
      無其他積極證據足認被告有何有公訴人所指之犯行，既不能證明被告犯罪，揆
      諸首揭說明，即應為無罪之諭知。
據上論斷，應依刑事訴訟法第三百零一條第一項，判決如主文。
本案經檢察官江林達到庭執行職務
中      華      民      國      九十二      年    十一    月    二十八  日
                                  台灣士林地方法院刑事第三庭
                                      法  官  姜  麗  香
右正本證明與原本無異。
如不服本判決，應於判決送達後十日內，向本院提出上訴狀。
                                      書記官  陳  玉  珍
中      華      民      國      九十二      年    十二    月      二    日


司法院資訊處製作；財團法人民間司法改革基金會備份。
